臺灣高等法院刑事判決
110年度侵上訴字第151號
上  訴  人  
即  被  告  王贊富



選任辯護人  蘇哲民律師(法扶律師)
上列上訴人即被告因妨害性自主等案件，不服臺灣新北地方法院
109年度侵訴字第127號，中華民國110年4月29日第一審判決（起
訴案號：臺灣新北地方檢察署109年度偵字第16322號），提起上
訴，本院判決如下：
    主  文
原判決關於強制性交部分撤銷。
甲○○犯強制性交罪，處有期徒刑肆年陸月。
    犯罪事實
一、甲○○於民國109年4月19日凌晨4時許，在位於新北市○○區○○
    路000號之卡拉OK店外，見與其素不相識之A女（真實姓名、
    年籍詳卷，卷內代號AD000-A109155號) 因酒醉倒臥在騎樓
    處，遂將A女喚醒，表示願送A女至旅館休息，隨後即偕同A
    女搭乘計程車至新北市○○區○○○路之本案旅館（地址、旅館
    名稱詳卷，下稱本案旅館) ，待A女進入該旅館房間內後（
    房號詳卷，下稱本案房間) ，A女即躺在床上休息，甲○○先
    對A女稱「妳睡覺不用脫衣服嗎」，繼而開始飲用進入本案
    旅館前自行購置之一手啤酒(6罐易開罐)中之5罐(未達影響
    其行為辨識能力或欠缺依其辨識而行為之程度），並對A女
    稱「我想想也不對，我開房間讓妳休息，你是不是要讓我爽
    一下」，要求A女脫衣服，A女遂自行將衣服褪去，甲○○即用
    嘴巴吸吮A女陰道，對A女稱「我們來做愛」，以陰莖插入A
    女陰道，嗣因甲○○無法順利射精，要求A女對其進行口交，A
    女當場表示「我不要」，甲○○竟基於強制性交之犯意，不顧
    A女以言語拒絕，隨即拉扯A女頭髮強迫A女以口吸甲○○陰莖
    ，其後A女因疼痛而停止，甲○○竟徒手毆打A女胸口以施暴，
    A女不堪暴力對待即要起身穿衣，甲○○恃其身形之優勢，將A
    女壓制在床上，並將A女之衣服及皮包丟到床頭，以制止A女
    起身，並對A女恫稱「妳休想離開」、「妳相不相信，我會
    讓妳更難看」等明顯違反A女意願之脅迫之詞，威脅A女趴在
    床上令甲○○進行肛交，此際A女已明白回應稱「不行，我沒
    有肛交過很痛」，甲○○徒手甩A女兩巴掌，仍以其陰莖強行
    進入A女肛門抽插2、3次，A女因疼痛一直出手反抗，仍無法
    制止，甲○○對A女接續為強制性交行為得逞。嗣因見A女欲離
    開本案房間，另基於傷害之犯意，將A女拉至本案房間之浴
    室內，持蓮蓬頭敲打A女之頭部及臉部，並沖洗A女因受傷而
    流血之痕跡，終致A女受有顏面多處挫傷、瘀傷、上唇內側
    裂傷1.5公分、左側眼結膜出血併眼瞼瘀傷、頭部、頸部、
    胸部多處擦挫傷之傷害(傷害部分業經原審判處有期徒刑2月
    ，得易科罰金確定。)嗣A女因不堪甲○○上開暴力傷害行為，
    在不及攜帶隨身物品、穿著衣物及慮及身上受傷流血之情形
    下，趁隙裸身逃離本案房間，向本案旅館清潔人員李美卿大
    聲呼救，再由旅館二樓水塔處跳下，因而致其右手肘裂傷奔
    逃至旅館旁之某豆漿店（店名詳卷，下稱某豆漿店）向某豆
    漿店店員丁雅惠哭泣求救，經某豆漿店店員協助報警，警方
    到場後查獲上情。
二、案經A女訴由新北市政府警察局三重分局報告臺灣新北地方
    檢察署(新北地檢)檢察官偵查起訴。
　　理  由
壹、程序部分：
一、本案審理範圍：
    本件審理範圍為被告所涉強制性交犯行；另被告被訴傷害部
    分，業經原審判決有期徒刑2月，如易科罰金，以新臺幣(下
    同)1千元折算1日之部分，並未經檢察官及被告提起上訴，
    因而確定，自不在本案審理範圍，合先敘明。
二、按性侵害犯罪防治法所稱性侵害犯罪，係指觸犯刑法第221
    條至第227條、第228條、第229條、第332條第2項第2款、第
    334條第2款、第348條第2項第1款及其特別法之罪。又行政
    機關、司法機關及軍法機關所製作必須公示之文書，不得揭
    露被害人之姓名、出生年月日、住居所及其他足資識別被害
    人身分之資訊，性侵害犯罪防治法第2條第1項、第12條第2
    項分別定有明文。本件被告所犯為性侵害犯罪防治法規定之
    性侵害犯罪，因本院製作之判決係屬必須公示之文書，為避
    免被害人身分遭揭露，依上開規定，對於告訴人A女(下稱A
    女)之姓名及年籍資料等足資識別身分之資訊，均予以隱匿
    。
三、證據能力：
    本件認定犯罪事實所引用之證據，皆無證據證明係公務員違
    背法定程序所取得，又檢察官、被告及辯護人於本院準備程
    序及審理時均同意作為證據（本院卷第143至145、196至198
    頁），復經審酌該等證據製作時之情況，尚無顯不可信與不
    得作為證據之情形，亦無違法不當與證明力明顯過低之瑕疵
    ，且與待證事實具有關聯性，認為以之作為證據應屬適當，
    依刑事訴訟法第158條之4反面解釋及第159條之5規定，認均
    有證據能力。
貳、實體部分：
一、認定犯罪事實之證據及理由：
(一)上揭犯罪事實，業據被告於本院準備及審理程序坦承不諱(
    本院卷第70、146、201、202頁)，核與證人A女於警詢指述
    之核心情節大致相符（新北地檢109年度偵字第16322號偵查
    卷，下稱偵卷一，第22至25頁），另經證人即本案旅館櫃檯
    及清潔工作人員李美卿、某豆漿店店員丁雅惠於警詢、偵訊
    中證述明確(偵卷一第29至31、109至110、121至123、147至
    148頁)，且有新北市立聯合醫院109年4月19日受理疑似性侵
    害事件驗傷診斷書正本(甲種)、109年4月27日、109年7月28
    日乙種診斷書、內政部警政署刑事警察局109年6月3日刑生
    字第1090045951號鑑定書、本案旅館內外周遭監視錄影器檔
    案暨翻拍畫面、A女傷勢照片等附卷可資佐證（偵卷一第47
    至58、63至67頁；新北地檢109年度偵字第16322號不公開卷
    二，下稱偵卷二，第13至19、25、27、31至35頁），此情首
    堪認定。
(二)被告所犯如犯罪事實欄之強制性交犯行，除據A女於警詢、
    偵查時，就構成要件之核心事實所為之指述證據互核大抵一
    致，佐以A女與被告原互不相識，於案發前係被告刻意接近A
    女，被告與A女相處時間前後不到2個小時即受有顏面多處挫
    傷、瘀傷、上唇內側裂傷1.5公分、左側眼結膜出血併眼瞼
    瘀傷、頭部、頸部、胸部多處擦挫傷等傷害，甚至出逃於本
    案房間時赤身裸體、極度驚恐地呼求救命，旋即不顧生命危
    險自二樓高度往一樓逃離，且綜觀本案揭露之原因、背景及
    動機等主客觀狀況，堪認A女並無構陷被告之可能：　
 1、A女於警詢及偵查就本案遭遇所為指述，固有些許不符，惟
    就本案基本事實之陳述與真實性無礙，本案自得依A女指述
    為據：
　⑴證人A女於警詢時稱：我凌晨在蘆洲區卡拉OK唱歌喝酒，之後
    我在店內趴在機車上休息，之後想去攔車，但因喝太多站不
    穩就摔在卡拉OK店隔壁的騎樓地板上，後來被告叫醒我說要
    帶我去休息，我就跟著被告搭計程車去本案旅館，之後被告
    將我扶進某房間，印象中是躺在床舖上，被告有問我「妳睡
    覺不用脫衣服嗎？」，問完我看到被告開始喝酒，並說：「
    我想想也不對，我開房間讓妳休息，你是不是要讓我爽一下
    ？」接著被告要我脫衣服，我就自己把衣服脫光，接著被告
    開始用嘴巴吸我的陰道，然後被告脫光衣服後就說：「我們
    來做愛」，他用他的生殖器插入我的陰道裡抽插，之後因為
    被告射不出來，要求我用嘴巴吸被告的生殖器，我說「我口
    渴了我不要」，在我拒絕後，被告又回答「妳爽了我不用爽
    喔，我剛剛親妳，妳也要親我」，就拉扯我的頭髮硬用我的
    嘴巴去吸被告的生殖器，要我吸出來，但我遭被告塞到嘴巴
    後痛就不吸了，被告就徒手用拳頭毆打我左邊胸部，我要起
    來穿衣服，被告一直將我壓在床上，還將我的衣服及皮包丟
    到床頭去，被告此時說「妳休想離開」，被告仍一直強迫我
    要讓他射精出來，肛交之前被告有對我打兩巴掌，被告對我
    說「妳相不相信，我會讓妳更難看」，強迫我趴在床舖上讓
    被告肛交，我跟被告說「不行，我沒有肛交過很痛」但被告
    將生殖器插入我的肛門抽插2、3次前，我當時很痛一直出手
    反抗，但沒有用，被告力氣太大了。之後我想離開房門，被
    告看到就拉我頭髮進去浴室打開蓮蓬頭用水澆我頭髮，我一
    直求他放過我，接著被告拿蓮蓬頭敲我頭部及臉部，我的嘴
    巴一直在流血，他就用水沖掉，我一直在找機會要跑出房間
    ，他說「妳跑不出去的，妳再這樣我會讓妳更悽慘更難看」
    ，我利用他上廁所跑出門外，看到本案旅館的服務人員就趕
    快求救，我講完就繼續逃跑，我想要找本案旅館後面躲地來
    ，但鐵門都打不開，我當時就感覺後面有人追過來了，我很
    害怕，又怕被他抓進房間，一時心急就從上面的水塔跳下一
    樓趕快跑對面店家求救，就有人幫我報警了等語(偵卷一第1
    6至25頁)
  ⑵嗣A女於109年7月24日偵訊時就被告對其於本案旅館內所為強
    制性交之整體過程及細節證稱：被告與我一同進入旅館時，
    被告就叫我脫衣服，說他要進行性行為，我說不要，但被告
    說他辦這房間是有花錢的，就開始對我毆打，強行以陰莖插
    入我口腔、陰道、肛門，他要以陰莖插入我肛門內時，因為
    我拒絕，被告還對我的臉打兩巴掌，我持續抵抗，他就一直
    毆打我，他還說叫我別想離開這裡，被告先是以陰莖插入我
    陰道內，因為他一直沒射精，有以手捶我胸口，後來被告以
    陰莖插入我口腔內，被告還沒有將陰莖插入我肛門前就已經
    毆打我了；開始被告先以陰莖插入我陰道內之前，我就有跟
    他說不要並以我的手推他，被告邊罵我邊用手捶我胸口，但
    他仍以陰莖插入我陰道內，但他沒有射精，他就要將陰莖插
    入我口腔內，要我幫他把精液吸出來，我不要他就甩我兩耳
    光，再拉我頭髮往他下體湊，要我幫他吸出來就沒事，我幫
    他口交完畢後，被告還一直打我，說要將陰莖插入肛門內，
    我拒絕並反抗告，並跟他說我這樣會很痛，可不可以擦什麼
    油，他說沒有什麼油之後，仍強行將他的陰莖插入我肛門內
    ，之後被告把我帶去浴室，他先是灑水，後來他就以蓮蓬頭
    敲我的左邊頭及臉，造成我受傷，我就找機會跑出本案房間
    ，碰到房間外的一個歐巴桑，請歐巴桑救我，因為我害怕被
    告追過來，我跑到一個鐵門，可以門打不開，所以我就從水
    塔那邊跳下去，跑到外面某豆漿店求救，當時我全身裸體身
    上有血，太慌張了，害怕被告追過來，我沒有注意是向男性
    還是女性求救等語(偵卷一第123至127頁)。
　⑶證人、共同被告之陳述有部分前後不符，或相互間有所岐異
    時，究竟何者為可採，法院仍得本其自由心證予以斟酌，非
    謂一有不符或矛盾，即應認其全部均為不可採信，如其基本
    事實之陳述與真實性無礙時，仍非不得予以採信（最高法院
    74年台上字第1599號判例意旨參照）。經查：
　①本案經本院當庭勘驗A女警詢光碟所示，A女就被告於口交前
    拉其頭髮，要求A女對被告為口交行為，遭A女言明稱「我不
    要」，被告強迫A女以口吸甲○○陰莖，其後A女因疼痛而停止
    ，被告竟徒手毆打A女胸口以施暴，A女不堪暴力對待即要起
    身穿衣，甲○○恃其身形之優勢，將A女壓制在床上，並將A女
    之衣服及皮包丟到床頭，以制止A女起身，並對A女恫稱「妳
    休想離開」、「妳相不相信，我會讓妳更難看」等明顯違反
    A女意願之脅迫之詞，威脅A女趴在床上令甲○○進行肛交，此
    際A女已明白回應稱「不行，我沒有肛交過很痛」，被告徒
    手甩A女兩巴掌，仍以其陰莖強行進入A女肛門抽插2、3次，
    A女因疼痛一直出手反抗，仍無法制止，被告對A女接續為強
    制性交行為得逞等節，確實經A女於警詢中就其遭遇過程指
    述明確，有本院勘驗筆錄暨附件在卷可參(本院卷第152至17
    3頁)，核先敘明。
  ②本案互核A女上開警詢及相隔3個月後之偵訊中就其所遭遇強
    制性交過程之證述情節中，針對被告係以性器插入陰道、口
    腔及肛門之順序互核一致，惟被告於接續強制性交過程中加
    諸A女之手捶A女胸部係於插入陰道前，抑口交前，另被告毆
    打A女兩巴掌係於以性器插入A女口腔前抑肛門前之細節略有
    不同；本案衡諸A女就其遭受性侵之過程中僅就被告施行暴
    力之前後順序，固有因極度驚恐而陷入思緒及記憶混淆之境
    地而有前後錯置之陳述，惟並未見A女有無端添加擴張被告
    施暴之具體手段及情節，甚且A女就被告甫於本案房間之際
    其2人之互動過程，於警詢中已陳稱其係應被告之要求自行
    褪去衣物，在被告對其吸吮陰道後，讓被告以陰莖插入其陰
    道等有利於被告之陳述，亦未將其事發後所呈現A女左側眼
    眶、左半臉頰及左側嘴唇均因遭毆擊而嚴重瘀血腫脹等外觀
    明顯可見之傷勢，妄指係被告對其強制性交過程中所加諸，
    仍本於其親見經歷之事實證稱係其遭強制性交後欲離開本案
    房間，始遭被告強拉至廁所施行暴力傷害行為所致(就此部
    分固於原審輕判以被告2個月有期徒刑，復因被告及檢察官
    俱未上訴而確定)，然仍得據此推論A女並未因突遭陌生之被
    告在密閉空間內地施暴而有誇大不實或故陷被告於罪之反應
    ，是據A女就本案犯行中警詢時所為指述情節，應認係符合A
    女實際親身經歷之遭遇。
　③本案A女於案發後已不顧一切，全裸逃離，奮不顧身全裸地自
    二樓往一樓逃命之反應，堪認A女於本案發生之際，必然感
    受到極度之驚恐與生命之威脅；而人對於重大的打擊及驚懼
    ，本就容易對創傷產生自我防衛機制，而產生某段時間記憶
    淡漠，以幫助當事人逃離所受的創傷，此據A女因109年4月1
    9日突遭被告暴力相侵，致其受有混合焦慮及憂鬱情緒適應
    障礙症，除於109年4月19日急診就診，其後於109年4月27日
    、5月11日、7月15日持續門診治療，仍有焦慮及輕微憂鬱等
    症狀，有新北市立聯合醫院109年7月29日乙種診斷證書附卷
    可參(偵卷二第29頁)，堪認A女於本案發生後，確實承受相
    當程度之精神情緒創傷及壓力無訛。至A女固於偵訊中有將
    其受控之時間提早於甫於本案房間之際，惟此無法排除係因
    A女受驚嚇後之記憶混亂、承受精神及心理壓力，加以相隔
    於3個月之久後始再次應訊以致記憶有所誤差，實屬人情之
    常；然A女就其與被告強制性交過程中遭被告口交前後有拉
    扯頭髮、毆打左胸及肛交前遭被告甩兩巴掌，並脅迫以別想
    離開本案房間等語等強制性交過程，關於重要情節堅指不移
    ，前後所述大致相符，縱於若干細節稍有出入，亦在情理之
    中，不能指為瑕疵，仍無礙於其就本件基本事實陳述真實性
    之具備。
 2、A女於案發後之情緒反應符合一般人遭受性侵害之情狀：
  ⑴透過「被害人陳述」以外之證據，得證明被害人聲稱被害事
    件時之言行舉止、情緒表現、心理狀態或處理反應等情景者
    （間接事實），係獨立於（即不同於）被害陳述之證據方法
    暨資料，屬具補強證據適格之情況證據，可藉其與待證事實
    有蓋然性之常態關聯，資為被害人遭遇（直接事實）致生影
    響之推理素材，此並非傳聞自被害陳述之重複或累積，當容
    許由法院透過調查程序，勾稽被害陳述相互印證，進而產生
    事實認定之心證（最高法院108年度台上字第3388號判決意
    旨參照）。
　⑵本案旅館監視器畫面所示，A女於109年4月19日上午6時46分
    許，赤身裸體朝本案旅館後門倉遑逃離，有本案旅館內外周
    遭監視錄影器檔案暨翻拍畫面在卷可參(偵卷一第49頁下方
    照片)，另依同日為警所拍得之A女臉部照片所示，A女左側
    眼眶、左半臉頰及左側嘴唇均因遭毆擊而嚴重瘀血腫脹，有
    A女傷勢照片(偵卷一第63頁)等附卷可佐，復由A女案發後之
    診斷證明書所示，A女受有顏面多處挫傷、瘀傷、上唇內側
    裂傷1.5公分、左側眼結膜出血併眼瞼瘀傷、頭部、頸部、
    胸部多處擦挫傷等傷害，有新北市立聯合醫院109年4月19日
    受理疑似性侵害事件驗傷診斷書正本(甲種)、109年4月27日
    、109年7月28日乙種診斷書等附卷可資佐證（偵卷二第13、
    25、27頁）；佐以被告於偵查中自承：「(提示卷附A女身體
    傷勢，A女身上所處受傷，有何意見？)臉是因為我打她造成
    ，手、腳是她從二樓跳下來導致」等語(偵卷一第161頁)，
    足稽A女於本案房間內必然遭到被告之性侵及毆擊後，始有
    因極度驚恐而有不顧一切為求生存而不著寸縷，大呼救命出
    逃本案房間，甚至不顧自身安危，竟由本案旅館二樓縱身一
    躍往一樓跳下之避難求救反應。
　⑶衡諸本案被告與A女本就素昧平生，A女孤身與被告共處一室
    ，倘如係兩情相悅、合意性交，則A女絕無可能有事後奮不
    顧身、赤裸全身、驚恐逃離現場之舉動，本案依A女所述及
    被告於性侵A女過程中，竟對A女呼巴掌以施暴，已然造成A
    女驚懼慌恐，其後被告不顧A女所為拒絕之意思，違反A女明
    示拒絕之意思表示，對A女為強制性交犯行，已徵明確，A女
    遭此不堪際遇，而有無暇顧及隨身衣物及金錢，全身赤裸逃
    離現場之可能，甚至因過度驚懼始有捨自身安危而有由二樓
    跳往一樓之逃離反應，本案據案發之初第一時間接觸A女之
    證人李美卿、丁雅惠之上開證述，足認A女於脫困後第一時
    間對其素不相識之證人李美卿、丁雅惠驚慌失措、極度恐懼
    之求救反應，於陳述方才經歷時，仍然驚魂未定，導致不斷
    循環、反覆哭訴被害情節等，均與一般女子甫遭性侵害後之
    驚嚇反應相符。　
(三)末查：
 1、妨害性自主罪章所列各罪中「其他違反意願之方法」，係為
    保護性自主權法益而設，要求性交行為人必須絕對尊重相對
    人之意願。「違反意願性交罪」，指各該條項所列舉強暴、
    脅迫、恐嚇、催眠術以外，其他一切違反被害人意願之方法
    ，足妨害被害人意思自由者而言，不以類似或相當於上開所
    列舉之強制方法為必要，係採學理上之強制手段不必要說，
    祇需所施方法違背他人意願，而足以壓抑其性自主決定者，
    罪即成立（最高法院97年度第5次刑事庭會議決議、103年度
    台上字第720 號、105年度台上字第1440號等判決參照）。
    又為達個人性自主決定之實質保護，相對人之同意須貫穿存
    在於性交起迄之整個過程，無待贅言，而性交之起始與行為
    數，則應依社會通念決定。於單一之性交過程中，行為人不
    顧相對人改變初始同意之事中拒絕猶予性交，其屬妨害相對
    人性自主決定而該當性侵害犯罪，此無疑義；各該獨立之複
    數性交行為，殊亦不容行為人執相對人前階段性交之同意，
    無條件地濫據為往後性交之同意，於相對人已明白表達拒絕
    意思之情況下尤然。
 2、本案被告與A女甫進入本案房間之際，依A女於警詢所述，被
    告並未對A女施予暴力脅迫，A女就被告所為脫去衣物之要求
    ，由被告對A女吸吮陰道，並以陰莖插入A女陰道之行為，並
    未明確表示拒絕之反應及言詞，難認於此際其2人之互動情
    況即足認被告已著手於強制性交之犯行(詳如後述不另為無
    罪諭知部分)，惟仍無解於本案被告確實有於口交前，對A女
    施以拉扯頭髮並徒手毆打A女左胸等暴力脅迫行為，且於強
    迫A女與之為肛交之前，有對A甩打兩巴掌，並威脅稱「妳休
    想離開」、「妳相不相信，我會讓妳更難看」等強制性交犯
    行之認定，本案係被告於性交過程中因欲望未能發洩逐漸展
    現其不耐及暴力於A女，且不顧A女以言語拒絕及以手推擋反
    抗，於性交之整體過程中，為達成個人性自主決定之實質保
    護，相對人之同意須貫穿存在於性交起迄之整個過程，無待
    贅言，而於單一之性交過程中，行為人不顧相對人改變初始
    同意之事中拒絕猶予性交，其屬妨害相對人性自主決定而該
    當性侵害犯罪，誠無疑義，足認被告已對A女施以強暴脅迫
    之強制性交之犯行無訛。
 3、又「稱凌虐者，謂以強暴、脅迫或其他違反人道之方法，對
    他人施以凌辱虐待行為。」，刑法第10條第7項定有明文。
    再參以刑法第10條第7項之立法理由所示「按刑法第126條第
    1項、第222條第1項第5款及第286條均有以凌虐作構成要件
    之規範，依社會通念，凌虐係指凌辱虐待等非人道待遇，不
    論積極性之行為，如時予毆打，食不使飽；或消極性之行為
    ，如病不使醫、傷不使療等行為均包括在內。…是以，倘行
    為人對被害人施以強暴、脅迫，或以強暴、脅迫以外，其他
    違反人道之積極作為或消極不作為，不論採肢體或語言等方
    式、次數、頻率，不計時間之長短或持續，對他人施加身體
    或精神上之凌辱虐待行為，造成被害人身體上或精神上苦痛
    之程度，即屬凌虐行為」。本案被告於強制性交行為得逞後
    ，因見A女欲離開本案房間，竟將A女拉至本案房間之浴室內
    ，持蓮蓬頭敲打A女之頭部及臉部，並沖洗A女因受傷而流血
    之痕跡，終致A女受有顏面多處挫傷、瘀傷、上唇內側裂傷1
    .5公分、左側眼結膜出血併眼瞼瘀傷、頭部、頸部、胸部多
    處擦挫傷之傷害乙節，手段固然殘暴，且與強制性交犯行時
    空緊接，惟被告上開施予A女身體之暴行，為典型之暴力傷
    害行為，難認已達違反人道凌辱虐待之程度，併此敘明。
(四)綜上，被告自白犯罪，核與事證相符，堪予採信。本案事證
    明確，被告犯行堪予認定，應依法論科。
二、論罪科刑：　　
(一)核被告所為，係犯刑法第221條第1項之強制性交罪。
(二)被告強迫A女所為口交、肛交等行為，係基於單一之犯意決
    意，在密切接近之時空賡續而為，侵害同一法益，各行為間
    之獨立性難以切割，應包括於一行為予以評價，為接續犯。
(三)被告前於107年間因妨害公務案件，經臺灣新北地方法院以1
    07年度簡字第8530號判決判處有期徒刑2月確定，並於108 
    年6月3日易科罰金執行完畢等情，有本院被告前案紀錄表在
    卷可查（本院卷第25頁），被告於受徒刑執行完畢，5年內
    再犯本件有期徒刑以上之強制性交罪，依刑法第47條第1項
    之規定，為累犯。惟衡諸被告所犯本案強制性交犯行，與前
    揭構成累犯之妨害公務案件罪質相異，侵害之法益亦不相同
    ，難認有何特別惡性或對刑罰反應力薄弱之情況，依司法院
    大法官會議釋字第775 號解釋意旨，爰不予加重其最低本刑
    。
(四)至辯護人固為被告辯護稱：被告於犯後已知悔悟，願意盡力
    彌補其過錯，然被告僅以打零工為生，尚育有2名就學中之
    子女，為中低收入戶，經濟能力不佳，所能負擔之賠償金額
    與告訴人請求之金額有所落差，致無法達成和解，惟仍盡力
    籌措給付5萬元予A女，深感愧歉，請審酌被告因一時失慮，
    致罹重典，請就所犯強制性交罪依刑法第59條之規定酌減其
    刑等語（本院卷第203頁），惟查：
 1、按刑法第59條之酌量減輕其刑，必於犯罪另有特殊之原因與
    環境等，在客觀上足以引起一般同情，認為縱使宣告法定低
    度刑期猶嫌過重者，始有其適用。
 2、本案被告與告訴人素不相識，被告為滿足一己性慾，在旅館
    房間內罔顧告訴人之拒絕、反抗，於口交前後拉扯A女頭髮
    並徒手毆打A女左胸等暴力脅迫行為，且於強迫A女與之為肛
    交之前，有對A甩打兩巴掌，並威脅稱「妳休想離開」、「
    妳相不相信，我會讓妳更難看」等強暴、脅迫方式對告訴人
    為強制性交犯行，犯罪手段暴力，對告訴人之性自主決定權
    及身體法益侵害甚鉅，犯後亦未能與A女成立和解，未能獲
    得A女之寬諒，且A女突遭被告暴力相侵，致其受有混合焦慮
    及憂鬱情緒適應障礙症，有上開診斷證書附卷可參(偵卷二
    第29頁)，堪認A女於本案發生後，確實承受相當程度之精神
    情緒創傷及壓力無訛，實難認有何具體事證，足認被告所為
    本案犯行有何特殊之原因與環境，在客觀上足以引起一般同
    情，即使量處最輕法定本刑猶嫌過重之情事，自無刑法第59
    條規定之適用餘地。
三、不另為無罪諭知部分：
(一)公訴意旨略以：被告基於強制性交之犯意，先以捶擊A女胸
    口等強暴方式，將其陰莖插入A女陰道內而對A女為性交得逞
    。因認被告此部分亦涉犯刑法第221條第1項之強制性交罪嫌
    。
(二)按犯罪事實應依證據認定之，無證據不得認定犯罪事實，刑
    事訴訟法第154條第2項定有明文。又認定不利於被告之事實
    ，須依積極證據，苟積極證據不足為不利於被告事實之認定
    時，即應為有利於被告之認定，更不必有何有利之證據。又
    認定犯罪事實所憑之證據，雖不以直接證據為限，間接證據
    亦包括在內，然而無論直接或間接證據，其為訴訟上之證明
    ，須於通常一般之人均不致有所懷疑，而得確信其為真實之
    程度，始得據為有罪之認定（最高法院30年上字第816 號、
    76年台上字第4986號判決意旨參照）。
(三)檢察官認被告此部分亦涉有強制性交犯嫌，係以證人即告訴
    人A女之證述、新北市立聯合醫院109年4月19日受理疑似性
    侵害事件驗傷診斷書正本(甲種)、109年4月27日、109年7月
    28日乙種診斷書、內政部警政署刑事警察局109年6月3日刑
    生字第1090045951號鑑定書、本案旅館內外周遭監視錄影器
    檔案暨翻拍畫面、A女傷勢照片等，為主要論據。
(四)經查：
 1、A女於偵查時雖證稱：「…甲○○說他辦這房間是有花錢的，就
    開始對我毆打，強行以陰莖插入我口腔、陰道、肛門內…」
    、「我有反抗，一開始他先以陰莖插入我陰道內之前，我就
    有跟他說不要並以我的手推他，甲○○邊罵我邊用手捶我胸口
    ，我說我已有點醉，但他仍以陰莖插入我陰道內等語（偵卷
    一第125頁)，然此核與A女於警詢中所述「…我印象中我就躺
    在床舖上，然後他跟我說：『妳睡覺不用脫衣服嗎？』，問完
    後我看到他開始喝酒，他又說：『我想想也不對，我開房間
    讓妳休息，你是不是要讓我爽一下？』接著他就叫我脫衣服
    ，我就自己把衣服脫光，後他就開始用嘴巴吸我的陰道，然
    後他脫光衣服後就說：『我們來做愛』後，他用他的生殖器插
    入我的陰道裡抽插…」等語有異(偵卷一第23頁)，且經本院
    當庭勘驗A女警詢光碟所示，A女甫進入本案房間之際，被告
    並未對A女施予暴力脅迫，A女應被告所為脫去衣物要求而為
    相應之動作，其後由被告對A女吸吮陰道，並以陰莖插入A女
    陰道之行為，並未明確表示拒絕之反應及言詞，難認於此際
    其2人之互動情況即足認被告已著手於強制性交之犯行，有
    本院勘驗筆錄附件可資佐憑(本院卷第153、154、158、171
    頁)。本案A女於案發當日下午2時27分許至同日下午3時39分
    製作警詢筆錄之際，距離案發時間僅有數小時，記憶最為真
    切，應較符實，證人即告訴人於事隔3個月餘後之偵查時所
    為此部分不一致之陳述，容係記憶錯誤、混淆所致，尚難憑
    採，實難認定被告於甫入本案房間之際，在以其陰莖插入A
    女陰道之行為，符合刑法第221條第1項之強制性交犯行。
 2、本案A女固然孤身一人與被告共處於本案房間，惟A女係社會
    閱歷成熟之女子，被告與A女甫進入本案房間之際，依A女於
    警詢所述，被告並未對A女施予暴力脅迫，A女就被告所為脫
    去衣物之要求，及由被告對A女吸吮陰道及陰莖插入之行為
    ，並未明確表示拒絕之反應及言詞，難認於此際其2人之互
    動情況即足認被告已著手於強制性交之犯行，則被告究有無
    於甫入本案房間之際，即對A女施以強暴行為及被告究有無
    違反A女性自主決定意思，誠非無疑。    
(五)從而，本件檢察官所指被告此部分強制性交犯行，仍有合理
    之懷疑，尚未達於通常一般人均不致有所懷疑，而得確信為
    真實之程度，本院無從形成被告有罪之確信，原應為無罪之
    判決。惟公訴意旨此部分所指，於前開經起訴論罪之強制性
    交犯行有接續一罪之實質上一罪關係，爰不另為無罪判決之
    諭知。　　
四、撤銷原判決之理由及科刑審酌事項：
(一)原審認被告犯行明確，而予論罪科刑，固非無見。惟：⒈本
    案原審就被告強制性交犯行提前認定於被告與A女進入本案
    房間之初始即有違反A女意願之強暴犯行，核事證之呈現略
    有不同，尚有未洽；⒉案件情節之嚴重程度，攸關並相應於
    被告所應受之刑責，而法院對有罪之被告科刑，應符合罪刑
    相當之原則，使罰當其罪，以契合人民之法律感情。原判決
    漏未審酌A女於甫進本案房間內之初，並未遭遇被告暴力相
    待，並無公訴人所指被告有於初入本案房間之際即以捶擊A
    女胸口等強暴方式之事證可資佐憑，本案依A女於警詢所述
    ，難認於此際其2人之互動情況即足認被告已著手於強制性
    交之犯行，此固無解於被告對A女本案所為強制性交犯行之
    認定，惟刑事犯罪所描述之事實應力求其忠實性之呈現，以
    期刑罰相應於行為人之違法程度，不致輕重失度，是本案原
    審就被告強制性交犯行提前認定於被告與A女進入本案房間
    之初始即有違反A女意願之強暴犯行，核悖於事證之呈現，
    尚有未洽。被告上訴求為依刑法第59條酌減其刑，因未彌饋
    告訴人全部損害或得其寬宥和解，無從為有利之斟酌，並無
    理由；惟原判決既有前開未予審酌之處，即屬無可維持，自
    應由本院將原判決予以撤銷改判。
(二)爰以被告之責任為基礎，審酌其素行欠佳，出於滿足性慾之
    犯罪動機與目的，施以強脅威嚇手段，違反A女明確之拒絕
    意願猶予強行性交，侵害A女性自主決定法益，危害女性自
    主權，戕害其身心，未彌補A女全部損害或得其寬宥和解，
    犯後終能坦承犯行，兼衡被告之素行，國小畢業之智識程度
    （本院卷第200頁），其犯罪之動機、目的、手段，及於本
    院審理時自承之工作所得、經濟能力，扶養親屬之家庭生活
    狀況（本院卷第200頁），另斟酌司法院妨害性自主罪量刑
    資訊系統中，此類犯罪之平均刑度在有期徒刑3年5月至3年1
    0月不等，考量本案被告強暴手段造成A女身心傷害之嚴重程
    度、上開犯後之態度及未能達成和解各情，適度調高其刑等
    一切情狀，量處如主文第2項所示之刑，資為懲儆。
據上論斷，應依刑事訴訟法第369條第1項前段、第364條、第299
條第1項前段，刑法221條第1項，判決如主文。
本案經檢察官徐綱廷提起公訴，檢察官鄭堤升到庭執行職務。
中　　華　　民　　國　　110 　年　　8 　　月　　31　　日
                  刑事第三庭    審判長法　官  張惠立
                                      法　官  鄭昱仁
                                      法　官  劉兆菊
以上正本證明與原本無異。
如不服本判決，應於收受送達後20日內向本院提出上訴書狀，其
未敘述上訴之理由者並得於提起上訴後20日內向本院補提理由書
（均須按他造當事人之人數附繕本）「切勿逕送上級法院」。
                                      書記官  陳嬿如
中　　華　　民　　國　　110 　年　　8 　　月　　31　　日
附錄：本案論罪科刑法條全文
中華民國刑法第221條
（強制性交罪）
對於男女以強暴、脅迫、恐嚇、催眠術或其他違反其意願之方法
而為性交者，處3年以上10年以下有期徒刑。
前項之未遂犯罰之。

臺灣高等法院書記官處分書
                                   110年度侵上訴字第151號
上　訴　人
即　被　告　甲○○　　



選任辯護人　蘇哲民律師(法扶律師)
上列上訴人因妨害性自主等案件，本院於中華民國110年8月31日
製作之判決正本第15頁第29行法官「鄭昱仁」應更正為「張江澤
」。
中　　華　　民　　國　　110 　年　　9 　　月　　6 　　日
                  臺灣高等法院刑事第三庭
                              書　記　官　陳嬿如